【裁判字號】    99,交抗,62
【裁判日期】    991223
【裁判案由】    違反道路交通管理處罰條例聲明異議
【裁判全文】
臺灣高等法院花蓮分院交通事件裁定      99年度交抗字第62號
抗  告  人
即受處分人  鍾一正
上列抗告人即受處分人因違反道路交通管理處罰條例案件，不服
臺灣臺東地方法院中華民國99年11月29日99年度交聲字第189號
裁定（原處分案號：交通部公路總局臺東監理站東監違裁字第裁
81-Ｚ000000000號），提起抗告，本院裁定如下：
    主  文
抗告駁回。
    理  由
一、本件原裁定以抗告人即受處分人鍾一正（下稱抗告人）於民
    國99年6月18日下午2時29分許，騎乘車牌K57-517號重型機
    車，沿臺東縣臺東市○○路行駛，行經設有燈光號誌管制之
    文昌路口處時，有於紅燈左轉文昌路而闖紅燈之違規行為，
    事證明確，原處分機關據以援引道路交通管理處罰條例第53
    條第1項、第63條第1項第3款等規定，裁處抗告人罰鍰新臺
    幣1,800元，並記違規點數3點，乃屬有據，因而駁回抗告人
    之異議等，經本院核閱全卷後，認其裁定並無不當，應予維
    持，並引用如附件原裁定書所載之理由。
二、抗告駁回之理由
(一)抗告意旨略以：
    抗告人於99年6月18日騎乘機車至文昌路43號接近興盛路交
    岔路口處，遭位於新站路與文昌路交岔處約100公尺外之員
    警攔下開單告發闖紅燈左轉，惟取締員警始終無法提出確切
    證據，即推定抗告人上開違規事實，又以舉發人即員警當證
    人之具結方式，以及員警與抗告人不相識，也無私怨，當無
    虛構違規事實以陷害抗告人之理，據以推定抗告人之違規事
    實，有違權力分立原則。且犯罪事實應依證據認定，苟無確
    切證據足以證明抗告人犯罪，應即認為無罪，而據報載類抗
    告人同類案件，均獲法院撤銷處分，而改為不罰。是原審裁
    定實有違誤，請求撤銷原裁定，更為適當之裁定云云。
(二)經查：抗告人於上開時地因紅燈左轉而有闖紅燈之交通違規
    行為，業據證人即當日執勤舉發本違規事件之臺東縣警察局
    臺東分局南王派出所警員江家銘、賴世賢於原審具結證述綦
    詳（詳原審卷第21頁至第24頁）。而證人即警員賴世賢於原
    審證稱當天舉發時，抗告人並無異議，且經警員告知抗告人
    闖紅燈，抗告人亦說有等語（按此部分原審筆錄將證人賴世
    賢之名誤載為證人「鍾一正」），並據抗告人於原審中承認
    警員當時有對伊說伊闖紅燈等語，且就原審詢以對證人賴世
    賢所稱抗告人有承認闖紅燈之意見時，則僅回答：當時是基
    於對公權力的尊重才簽名云云（原審卷第25頁），是若抗告
    人未於遭警員攔檢舉發時，若未承認有闖紅燈之事，何以就
    原審前開問題未敢正面答復，由此，足見證人即警員賴世賢
    前開所述為真，益證證人即警員江家銘、賴世賢於原審所具
    結證述各節，應可採信。況按交通警員製單舉發違反道路交
    通管理處罰條例所列之違規事實，本質上係公務員依法執行
    職務之行為，如有枉法構陷或為不實記載之行為，即有刑事
    責任，國家並以此擔保公務員能忠實執行職務。而交通違規
    常係一瞬間突發之行為，此眾所周知之事，是交通警員執行
    定點或非定點勤務時，如因不及操作攝影器材或其他事實上
    之困難，無法就一瞬間突發之交通違規行為即時攝影取證，
    自應信賴舉發警員親眼目睹之證言，是如無其他證據顯示舉
    發警員有誤認或故意構陷之情事時，自難以舉發警員無法提
    出其他證據佐證，即認其所述不可採信。再，依道路交通管
    理處罰條例為處罰，其本質上係屬公法事件，則依據公法爭
    議之舉證責任分配法則，固應先由行政機關就其業已履踐相
    關正當法律程序，以及人民應受處罰之客觀違反法令行為，
    負證明之責，但受處罰人就行政機關已為相當證明之事項，
    若主張欠缺主觀歸責條件或為其他抗辯，則即須就其所辯提
    出反證，與刑事無罪推定法則無涉。本件抗告人於上開時、
    地，行經有燈光號誌管制之交岔路口闖紅燈之違規事實，既
    經目睹之執勤警員依法舉發，且其與抗告人亦無仇怨，復於
    原審具結擔保其證詞之真正，自應無故意為不實證詞之必要
    ，是以抗告人確有上開闖越紅燈之違規事實，仍甚為明確，
    抗告人猶執陳詞空言否認，仍無可採。至法院就各違反道路
    交通管理處罰條例案件之認定及處理，自因個案情形不同而
    有異，抗告人執報載新聞而指摘裁定不當，亦非有據。綜上
    ，本件抗告為無理由，應予駁回。
三、據上論結，應依道路交通事件處理辦法第25條，刑事訴訟法
    第412條，裁定如主文。
中    華    民    國    99    年    12    月    23    日
                交通法庭審判長法  官  謝志揚
                              法  官  李水源
                              法  官  許仕楓
以上正本證明與原本無異。
本件不得再抗告。
中    華    民    國    99    年    12    月    23    日
                              書記官  李德霞

司法院資訊處製作；財團法人民間司法改革基金會備份。
